臺灣高等法院臺中分院刑事判決　　　　　　　　　　九十三年度上訴字第五二七號
　　上　訴　人
　　即　被　告　丙○○
右上訴人因常業竊盜案件，不服臺灣台中地方法院九十二年度訴字第二二八四號中華
民國九十三年二月二十四日第一審判決（起訴案號：臺灣台中地方法院檢察署九十二
年度偵字第一一三五九、一六八五一、一二八七四號，及移
第二一七一七號），提起上訴，本院判決如左：
      主  文
上訴駁回。
    事  實
一、丙○○曾因違反肅清煙毒條例案件，經原審法院判處有期徒刑三年一月確定，於
    民國（下同）八十九年三月二十二日假釋出監，於九十年六月三日縮刑期滿以執
    行完畢論。詎其仍不知悔改，復基於以竊盜自用小客車，竊得車輛後再向車主恐
    嚇取財，藉所取得之款項為生，並恃以為業之常業竊盜故意，先與綽號「麻薯」
    之廖文吉（業經臺灣雲林地方法院以九十二年度易字第三三七號刑事判決判處有
    期徒刑一年二月）謀議組成竊車勒贖集團，決定由廖文吉負責竊取汽車及車內財
    物，再由丙○○、廖文吉負責向車主恐嚇取財，得款後平均分配。議定後，二人
    即基於共同意圖為自己不法所有之犯意聯絡與行為分擔，先由廖文吉於不詳時、
    地，以不詳方法取得戶名不詳之人頭帳戶，再由丙○○駕駛其所有之車牌號碼Ｗ
    Ｑ─○一六八號自用小客車搭載廖文吉共同尋找做案目標，先後：（一）於九十
    二年四月十八日十九時許，在嘉義市○區○○里○○路崇文國小側門選定車牌號
    碼七Ａ－○九九五號自用小貨車後，由廖文吉拆下該車門鎖，仿製該車鑰匙後下
    手行竊，丙○○則在場把風。得手後，再由二人即依竊得車輛上所搜得之車主電
    話號碼，在嘉義市區某處以公共電話撥打予車主乙○○，並要求乙○○匯款新臺
    幣（下同）三萬元，並以若不依指示匯款，將把車輛拆掉等語恐嚇乙○○，使乙○○心生畏懼。惟因乙○○表示無力付款而拒絕，丙○○與廖文吉始未得逞。嗣
    後乙○○於九十二年四月二十一日在嘉義市○○路往蘭潭路旁自行尋獲該車。（
    二）於九十二年四月二十日中午十二時許，在嘉義縣太保市○○路○段六○一巷
    華濟醫院停車場選定蕭萬得所有之車牌號碼ＳＱ—九六○七號自用小貨車後，廖
    文吉即以其所有之夾子、扳手等客觀上具危險性之兇器及萬用鑰匙撬開車門、電
    門鎖之方式下手行竊，丙○○則在場把風，得手後，再由廖文吉將竊得之車輛駛
    至嘉義縣溪北六興宮媽祖廟後方停車場藏放並搜尋該車上之車主資料、電話號碼
    及財物，二人即依竊得車輛上所搜得之車主電話號碼，於同日十二時十五分許，
    以華濟醫院附近超市前之公共電話撥打予車主蕭萬得，並要求蕭萬得匯款一萬五
    千元否則將車解體等語恐嚇蕭萬得，使蕭萬得心生畏懼，為免蒙受更大損失而同
    意付款，惟蕭萬得於電話中向丙○○、廖文吉表示其不認識字無法匯款，丙○○
    、廖文吉二人遂約蕭萬得在同日十四時許，在嘉義縣太保市○○路○段六○一巷
    口前統一超商見面並交付贖款。丙○○遂於同日十四時許駕駛ＷＱ─○一六八號
    自用小客車搭載廖文吉、蕭萬得前往前揭車輛藏放地點取車，因發現警方在後方
    跟蹤，三人遂於嘉義縣新港鄉奉天宮前停車，換搭計程車前往前揭藏車處，蕭萬
    得取得前揭失車後，即將一萬五千元交付廖文吉，廖文吉取得贖金後，將其中六
    千元分給丙○○，其餘則供己花用。嗣因警方於跟蹤時記下丙○○之車牌號碼，
    於九十二年四月二十日二十一時三十分許，通知丙○○到警局說明，並扣得廖文
    吉所有供竊車用之鑰匙一支。
二、丙○○因前揭竊車勒贖案件在嘉義縣為警查獲後，竟仍不知悔改，仍基於同一常
    業竊盜、連續恐嚇取財之故意，前往臺中縣另起爐灶。先於九十二年四月底及五
    月初，在臺中市，向不詳真實姓名之成年男子，購得廖章奇、魏倖民等人之人頭
    帳戶存摺、印章、提款卡（金融機構、帳號詳如附表二所示）及冒名申請之行動
    電話ＳＩＭ卡（俗稱王八卡，電話話碼0000000000號，手機序號為0
    00000000000000號）一枚，並向鑰匙店購得未使用之汽車鑰匙一
    批，嗣即單獨於附表貳編號一至十所示時、地，持其所有，客觀上對人之身體具
    有危險性，得為兇器之之固定夾、鉗子、銼刀等工具，將他人之自用小客車車門
    鎖破壞取下後，打造符合該車門鎖之鑰匙，再持以發動汽車引擎後竊取該車，將
    車開至隱蔽處藏放，並搜尋該車上之車主資料、聯絡電話及車上財物，若遇有貴
    重財物，則一併予以竊取之。再依車輛上所搜得之車主電話號碼，以前揭行動電
    話或不特定之路旁公共電話打電話予車主，聲稱車主應將三千元至三萬元不等之
    金額，匯入其所指定之帳戶內，否則要將車子解體等語恐嚇車主，使部分受恐嚇
    之車主因恐蒙受更大損失，心生畏懼而依指示匯款（亦有部分車主則不願匯款而
    致丙○○未取得贖款）。嗣因單獨作案多有不便，遂於九十二年四月三十日前，
    邀其姊夫甲○○加入，甲○○亦提供自己及其女兒李婉如之誠泰銀行帳戶作為恐
    嚇取財之用。丙○○再於九十二年五月一日前，邀李國銘加入（甲○○、李國銘
    涉案部分，業經原審法院於九十三年一月九日各判處有期徒刑二年五月、二年二
    月，均應於刑之執行前，令入勞動場所強制工作三年在案），三人遂共同基於意
    圖為自己不法所有之常業犯意聯絡與行為分擔，以同一手法，由丙○○駕駛ＷＱ
    ─○一六八號自用小客車搭載甲○○或李國銘，外出尋找作案目標，俟選定作案
    目標之自用小客車後，由李國銘或甲○○負責持上開工具破壞車門鎖，丙○○負
    責打造鑰匙，李國銘或甲○○持鑰匙發動汽車引擎竊取該車，再由丙○○或甲○○以前揭行動電話或不特定之路旁公共電話打電話恐嚇車主將贖金匯入其所指定
    之廖章奇、甲○○、李婉如、丙○○、魏倖民帳戶內（亦有部分車主則不願匯款
    而致丙○○等三人未取得贖款）。車主將贖款匯入上開帳戶後，再由丙○○、甲○○、李國銘三人輪流持上開金融卡至提款機領取，取得贓款後，由丙○○分得
    贓款之六成，甲○○、李國銘依該次參與之人數分得二成或四成，以此方式共同
    藉竊盜營生，以之為常業，並共同連續恐嚇取財既遂、未遂多次（渠等作案時間
    、地點、竊得之車輛、恐嚇被害人交付之款項、既遂或未遂等情詳見附表貳所示
    ，甲○○參與者為編號十一至四七，李國銘參與者為編號十二至四七）。
三、嗣因丙○○認為甲○○、李國銘開車鎖技術及膽量均不佳，故於九十二年六月三
    日（起訴書誤為六月二日）下午二時許，駕駛前揭自用小客車搭載李國銘至嘉義
    縣竹崎鄉文峰村檨仔寮六號邱玉堂住處，邀邱玉堂參與該集團，邱玉堂遂基於與
    丙○○、李國銘共同意圖為自己不法所有，於附表貳編號四七所示時、地共同竊
    取周庭蓉所有之車牌號碼ＬＩ─五一九七號自用小客車（邱玉堂涉案部分，業經
    原審法院於九十三年一月九日判處有期徒刑七月在案）。得手後，由丙○○以路
    旁便利商店前之公共電話，打電話予周庭蓉，以前揭言詞對之恐嚇取財，惟周庭
    蓉尚未付款。嗣甲○○於同日晚間九時許，打電話予丙○○要求丙○○前去搭載
    ，丙○○依言至甲○○住處搭載甲○○後，旋於同時晚間九時十分許，在臺中縣
    烏日鄉中二高烏日交流道匝道口，為警持搜索票於ＷＱ─○一六八號自用小客車
    內查獲丙○○、李國銘、甲○○、邱玉堂四人，並扣得丙○○所有預備供竊盜使
    用之汽車鑰匙十九支、行竊所用之固定夾、鉗子、銼刀等工具一批，暨氣動工具
    二支、鐵鋸一支、照相機一臺、螺絲起子一包、行動電話五支、手套三個、存摺
    八本、金融卡四張、印章二枚、丙○○竊盜所得之偽造之面額五百元鈔券二張、
    及竊取自周庭蓉ＬＩ─五一九七號自用小客車內之照相機一臺（已發還周庭蓉）
    等物。
四、案經臺中市警察局移送及嘉義縣警察局水上分局報請臺灣臺中地方法院檢察署檢
    察官偵查起訴及移送併辦。
      理  由
一、訊據被告丙○○對於其所犯及有與共同被告共同被告李國銘、邱玉堂右揭犯罪事
    實坦承不諱，並有下列證據可資補強：
（一）被告丙○○在嘉義縣與廖文吉共同犯案部分，業經被害人乙○○、蕭萬得於警
      訊中指述明確，並有尋獲之車輛照片四張、贓物領據一紙及鑰匙一支可證。
（二）被告丙○○在臺中縣與甲○○、李國銘、邱玉堂等人共同犯案部分，業經如附
      表貳編號一至四七之被害人警訊中所指述明確，且丙○○係本件主謀，經共同
      被告李國銘、邱玉堂供述甚詳；而共同被告甲○○亦參與共同竊車及恐嚇取財
      一節，亦經共同被告李國銘述甚詳，（見偵一卷第九十八頁、偵三卷第一三二
      、一三三頁、原審卷一第二二九、二三六至二四一頁）並有匯款資料及自動櫃
      員機交易明細表二十九紙、車輛竊盜、車牌失竊資料個別查詢報表各一紙、贓
      物領據二紙、照片二張、被告丙○○、甲○○與李婉如、廖章奇、魏倖民等如
      附表所示之郵局、銀行帳戶申請人資料、往來明細等在卷可考，復有扣案如附
      表一所示之物可證。
（三）被告丙○○雖供稱甲○○未參與犯行，甲○○及李婉如存摺係伊竊取而得云云
      ，惟(一)共同被告甲○○確有參與前揭竊盜、恐嚇取財犯行，業據共同被告李國
      銘於偵查及原審法院審理中供述甚詳，已如上述。(二)共同被告甲○○曾於九十
      二年五月五日十六時三十分一秒，在臺中市大坑口郵局提領被害人遭恐嚇後，
      匯入前揭廖章奇郵局帳戶內之贓款，有該郵局提款機錄影帶翻拍照片五幀在卷
      可稽（九十二年度偵字第一一三五九卷（三）第八二頁）。(三)被告等如附表貳
      所示編號二八之犯行，係使用被告甲○○之帳戶，編號三○、三二、三四、三
      五、三八係使用被告甲○○之女李婉如之帳戶，業經該等被害人於警訊中指述
      甚詳，並有匯款收據、自動櫃員機交易明細表影本在卷可憑。若該二存摺係被
      告丙○○竊得，何以被告丙○○不怕甲○○、李婉如前去掛失而無法取得贓款
      ？又被告丙○○欲自該等帳戶內領得贓款，非一併持有該帳戶之提款卡或印鑑
      章不可，該等重要物品若同時失竊，被告甲○○或其女李婉如為何均未主動至
      金融機構辦理掛失？又丙○○何以知悉甲○○、李婉如所用之提款卡密碼？此
      等矛盾情節均大違常理，益見該等存摺絕非被告丙○○所竊，而係被告甲○○
      主動提供。(四)又被告甲○○於九十二年五月三十日十四時五十分許起，數次以
      0000000000號行動電話撥打給被害人蔡秀燕，要求蔡秀燕匯款一節
      ，業經被害人蔡秀燕在庭證述甚詳（原審法院卷一第二二四、二二五頁），且
      有0000000000號通聯紀錄及監聽譯文等附卷可稽（九十二年度偵字
      第一一三五九卷（二）第一五三至一七○頁），譯文中對話顯示甲○○問被害
      人：你們商量得怎樣？被害人答：車子當然要討回來啊！甲○○問：兩萬看你
    們要不要啦！：：：老闆喔，你要不要匯來？被害人答：我會匯過去啦！甲○○問：你要匯多少？被害人答：你不是說兩萬嗎？甲○○答：好，我叫人給你
      帳號，嗣後由丙○○告知帳號等語（同卷第一五九頁），與被告甲○○辯解內
      容顯有差異，由對話中即可明確得知被告甲○○對於恐嚇取財詳情確實知之甚
      稔。核與被告丙○○於偵查中亦供承共同被告甲○○於五月五日幫忙領錢後，
      伊有告訴甲○○係竊車恐嚇取財，後來伊打電話恐嚇車主匯款，甲○○有跟被
      害人問考慮如何云云（見偵三卷第一二六頁），足見被告甲○○確有參與前揭
      竊盜、恐嚇取財犯行甚明，而被告甲○○係丙○○之親姊夫，丙○○所供自係
      迴護被告甲○○之語，不足採信。(五)被告丙○○雖又辯稱其於警訊中有受到刑
      求，警訊所供部分不實在云云，惟被告丙○○於九十二年六月四日收押時並無
      外傷，有台中看守所收容人內外傷記錄表可稽（見原審卷一第一五四頁），所
      供難認為屬實，且本院認定被告有上開犯行，已如上述，所辯自無足採。
（四）本件事證明確，被告丙○○犯行堪以認定。
二、
（一）查被告丙○○自九十二年四月十八日起，至被查獲之九十二年六月三日止之短
      短一個多月內，作案竟達四十九次，俟取得贓款後，再朋分花用，且被告丙○○亦自承竊得款項用於生活費用，花用完畢（見偵三卷第一二四頁），顯然係
      以竊盜為業，賴以為生，故被告丙○○所為係犯刑法第三百二十二條之常業竊
      盜罪及同法第三百四十六第一項之恐嚇取財罪，其與另案被告廖文吉、同案被
      告甲○○、李國銘、邱玉堂之間分別有犯意之聯絡及行為分擔，均為共同正犯
      。渠等多次恐嚇取財既遂、未遂之犯行，時間緊接，方法相同，觸犯構成要件
      相同之罪名，顯係基於概括犯意為之，為連續犯，應依刑法第五十六條之規定
      以一較重之恐嚇取財既遂罪論。被告丙○○所犯上開常業竊盜、連續恐嚇取財
      二罪間，有方法結果之牽連關係，為牽連犯，應從一較重之常業竊盜罪處斷。
      檢察官聲請併辦部分，與已起訴部分具有實質上一罪及連續犯之裁判上一罪關
      係，本院得併予審理。次查被告丙○○曾因違反肅清煙毒條例案件，經原審法
      院判處有期徒刑三年一月確定，於八十九年三月二十二日假釋出監，於九十年
      六月三日縮刑期滿以執行完畢論，有臺灣臺中地方法院檢察署刑案資料查註紀
      錄表、臺灣高等法院被告全國前案紀錄表在卷可稽，被告丙○○於執行完畢後
      五年內再犯本件有期徒刑以上之罪，為累犯，應依刑法第四十七條之規定加重
      其刑。原審持同一見解，適用刑法第二十八條、第三百二十二條、第五十六條
      、第三百四十六條第一項、第五十五條、第四十七條、第三十八條第一項第二
      款、第三款，竊盜犯贓物犯保安處分條例第三條第一項第二款、第四條、第五
      條第一項前段，罰金罰鍰提高標準條例第一項前段，並審酌被告被告丙○○品
      行不良，其正值青壯年，不思正途而以竊車為業，受害車主多達四十九人，嚴
      重危害治安，且被告丙○○係屬主謀，所分得之利益最多，應予重懲，惟渠等
      勒贖金額均在三萬元以下，尚非甚高，犯罪後尚能坦承犯行，態度尚可，暨其
      犯罪之動機、目的、手段等一切情狀，量處被告有期徒刑四年十月，另以被告
      丙○○以犯竊盜罪為常業，應依竊盜犯贓物犯保安處分條例第三條第一項第二
      款、第四條、第五條第一項前段之規定，宣告應於刑之執行前，令入勞動場所
      強制工作三年，以矯正其竊盜惡習。認事用法，核無不合，量刑亦稱妥適。被
      告上訴意旨，指摘原判決量刑過重為不當，為無理由，應予駁回。至被告丙○○另同時因本件犯行違反檢肅流氓條例受裁定感訓處分，其執行感訓處分與有
      期徒刑之期間得互為折抵，併為敘明。
（二）嘉義縣警察局水上分局扣得之鑰匙一支（業經臺灣嘉義地方法院檢察署以九十
      二年十月二十三日嘉檢威讓字第二二一七三號函檢送原審法院，現附於原審法
      院卷內）為共犯廖文吉所有（原判決理由欄誤載為被告丙○○所有，應予更正
      ），供犯罪所用之物，原審依刑法第三十八條第一項第二款規定宣告沒收。臺
      中市警察局扣得之未使用之汽車鑰匙十九支、工具一批、氣動工具二支、鐵鋸
      一支、照相機一臺、螺絲起子一包、行動電話五支、手套三個、存摺八本、金
      融卡四張、印章二枚、丙○○竊盜所得之偽造之面額新臺幣五百元鈔券二張等
      物中，其中如附表壹編號一所示未使用之汽車鑰匙十九支為被告丙○○所有，
      供犯罪預備之物，編號二至四之固定夾四支、鉗子一支、銼刀一支（均在扣案
      之工具一批之中）、編號五所示存摺八本中之二本（一為竹崎郵局存摺、戶名
      丙○○、帳號00000000000000000號；二為彰化銀行臺中分
      行存摺、戶名魏倖民、帳戶00000000000000號）、編號六所示
      丙○○、魏倖民印章各一枚、編號七所示金融卡二張（一為竹崎郵局帳號00
      000000000000號丙○○帳戶；二為彰化銀行臺中分行帳號000
      00000000000號魏倖民帳戶）、編號八之行動電話一支（摩托羅拉
      牌，序號000000000000000號，含0000000000號之
      ＳＩＭ卡一枚）均為被告丙○○所有，供犯罪所用之物，編號九所示偽造之面
      額五百元鈔券二張，為被告丙○○所有，因竊盜所得之物，原審分別依刑法第
      三十八條第一項第二款、第三款規定宣告沒收。其餘之物與被告等人之本件犯
      行無關，不予沒收，亦無不合，附此敘明。
據上論結，應依刑事訴訟法第三百六十八條，判決如主文。
本案經檢察官丁○○到庭執行職務。
中     華     民     國     九十三     年      六      月      八       日
                                   臺灣高等法院臺中分院刑事第十一庭
                                           審判長法  官  李  璋  鵬
                                                 法  官  胡  森  田
                                                 法  官  蕭  錦  鍾
右正本證明與原本無異。
如不服本判決應於收受送達後十日內向本院提出上訴書狀，其未敘述上訴之理由者並
得於提起上訴後十日內向本院補提理由書（均須按他造當事人之人數附繕本）。
                                                 書記官  蘇  昭  文
中     華     民     國     九十三     年      六      月       八      日
附錄論罪科刑法條
中華民國刑法第三百二十二條：以犯竊盜罪為常業者，處一年以上七年以下有期徒刑
。
中華民國刑法第三百四十六條 (單純恐嚇罪)
意圖為自己或第三人不法之所有，以恐嚇使人將本人或第三人之物交付者，處六月以
上五年以下有期徒刑，得併科一千元以下罰金。
以前項方法得財產上不法之利益，或使第三人得之者，亦同。
前二項之未遂犯罰之。
                                                                        Ｆ
附表壹（應沒收之物）：
  １、未使用之汽車鑰匙壹拾玖支
  ２、固定夾肆支（在扣案之工具一批之中）
  ３、鉗子壹支（在扣案之工具一批之中）
  ４、銼刀壹支（在扣案之工具一批之中）
  ５、存摺貳本（一為竹崎郵局存摺、戶名丙○○、帳號000000000000
      00000號；二為彰化銀行臺中分行存摺、戶名魏倖民、帳戶000000
      00000000號）
  ６、印章貳枚（丙○○、魏倖民）
  ７、金融卡貳張（一為竹崎郵局帳號00000000000000號（丙○○帳
      戶；二為彰化銀行臺中分行帳號00000000000000號魏倖民帳戶
      ）
  ８、行動電話壹支（摩托羅拉牌，序號000000000000000號，含0
      000000000號之ＳＩＭ卡一枚）
  ９、偽造之面額新臺幣伍佰元鈔券貳張（被告丙○○竊盜所得）
